【裁判字號】    91,簡上,169
【裁判日期】    920630
【裁判案由】    傷害
【裁判全文】
臺灣桃園地方法院刑事判決                        九十一年度簡上字第一六九號
    上  訴  人  乙○○
    即  被  告
    選任辯護人  何啟熏律師
右列上訴人即被告因傷害案件，不服本院中壢簡易庭於中華民國九十一年十月七日所
為九十一年度壢簡字第四九六號第一審判決（聲請簡易處刑案號：九十一年度偵字第
五七四三號），提起上訴，本院合議庭為第二審判決如左：
    主  文
原判決撤銷。
乙○○傷害人之身體，處拘役參拾日，如易科罰金，以參佰元折算壹日。緩刑貳年，
緩刑期間付保護管束。
    事  實
一、乙○○為甲○○之岳父，二人間具有家庭暴力防治法第三條第三款所定之家庭成
    員關係。乙○○於民國九十年三月十二日十五時許，偕同其女陳月美至台灣桃園
    地方法院檢察署出庭應訊時，因不滿甲○○誘騙陳月美服用墮胎藥（甲○○所涉
    墮胎罪部分，業經本院以九十年訴字第二一一二號為無罪之諭知），竟基於故意
    傷害之犯意，見甲○○出現於台灣桃園地方法院檢察署偵查庭外廣場欲進入偵查
    庭開庭，即上前以手中裝有不明物體之紙袋敲打甲○○後腦，致其受有右側頭皮
    二公分乘以二公分大小瘀腫之傷害。
二、案經甲○○訴由台灣桃園地方法院檢察署檢察官偵查起訴。
    理  由
一、訊據上訴人即被告乙○○經合法傳喚雖未於最後言詞辯論庭到庭陳述，惟據其於
    偵訊、本院先前調查時固不否認有於右揭時、地持紙袋揮打告訴人甲○○，惟矢
    口否認有何傷害犯行，並辯稱：當時只有拿紙袋丟他一下，不確定有無打到告訴
    人的頭，而且他也不可能因此就受傷云云。惟查：
    (一)右揭事實，業據告訴人甲○○迭於警訊、偵查及本院調查時指訴不移，核與在
      場證人楊久弘律師證述：九十年三月十二日到台灣桃園地方法院檢察署法警室
      報到，於開庭前才協同告訴人甲○○從偵查庭廣場旁之機車車棚走出，行至偵
      查庭廣場，突然聽到碰的一聲，甲○○就摀著頭，我本能往後看，看到一中年
      男子手上拿著東西（甲○○稱那男子是其岳父），接著就一團混亂等語（見他
      字卷第四六頁反面至第四七頁），以及證人洪永輝、洪許美鳳證稱：當時是站
      在機車棚出入口處，見到乙○○從廣場衝過來，不知持何物自甲○○背後毆打
      其頭部等語（見他字卷第五一頁反面至第五三頁）所述之情節均大致相符，而
      被告乙○○亦不否認有於右揭時、地持紙袋揮打告訴人一情，益信告訴人甲○
      ○指訴遭被告持紙袋揮打等語，核與事實相符，自足採信。而告訴人因被告持
      裝有不明物體之紙袋揮打頭部後，受有右側頭皮二公分乘以二公分大小瘀腫之
      傷害，亦有行政院衛生署桃園醫院（以下簡稱桃園醫院）九十二年三月二十六
      日以九十二桃醫病歷字第０九二０００一七九八號函暨所檢附之病歷紀錄及病
      歷摘要資料附卷資為佐證，顯見被告確有持內裝有不明物體之紙袋朝告訴人揮
      打，並造成告訴人受有前述右側頭皮外傷之事實，至屬灼然。
    (二)被告雖辯稱：其只拿紙袋丟告訴人一下，不會因此即受傷云云。然查，告訴人
      於案發後之九十年三月十二日十七時許，即因身體不適自行至桃園醫院就診，
      經理學檢查發現右側頭皮瘀腫約二公分乘以二公分之外傷，此有該院九十二年
      三月二十六日以九十二桃醫病歷字第０九二０００一七九八號函暨所檢附之病
      歷紀錄及病歷摘要在卷可按，而桃園醫院乃屬公家設立之醫院，其所為醫學檢
      測上之認定，應有其專業之保證而堪予採信，是告訴人確實受有前述傷勢，應
      屬無疑。雖告訴人自述伊因被告之揮打而併受有腦震盪之傷害，並提出國防大
      學國防醫學院三軍總醫院（以下簡稱三軍總醫院）於九十年三月十二日所開立
      之診斷證明書資為佐證。惟經本院依職權就如何判定告訴人所受傷害等事項詢
      問三軍總醫院，其函覆稱：洪員（即甲○○）到院急診時，自述受傷時間為九
      十年三月十二日中午，係遭不明物體打中頭部，但身體檢查無明顯外傷，因其
      病史中有頭痛、暈且嘔吐現象，固若由頭部外傷所致，應有輕微腦震盪，然腦
      部斷層掃描檢查並無異常發現，是故建議其休養觀察等語，有該院九十二年一
      月二十日集逵字第０九二０００一二四七號函在卷可參（見本院卷附之資料）
      ，再核對該院於九十一年四月八日函覆台灣桃園地方法院檢察署之（九十一）
      善利字第九一０五四九二號函函覆內容：甲○○於九十年三月十二日到院急診
      ，自述被不明物打到頭部，伴隨有頭痛、想吐現象，此應為鈍物所傷，經電腦
      斷層檢查無明顯異常，有輕微腦震盪等語（見他字卷第六五頁至第七十頁），
      可推知本件三軍總醫院之所以判定告訴人受有腦震盪之傷害，無非係因告訴人
      自述其有頭痛、暈且嘔吐現象，實則經腦部斷層檢查並未檢查出告訴人有何腦
      震盪之異狀，因之，能否即以此認定告訴人因被告持裝有不明物體之紙袋揮打
      後，受有腦震盪之傷害，非無疑義。至三軍總醫院前開函覆雖未發現告訴人有
      明顯外傷，然查，告訴人至三軍總醫院就診時間為九十年三月十二日二十一時
      四十四分許，此見上開三軍總醫院函覆之急診護理評估表在卷可證，距其遭被
      告毆打之時間已有八、九小時，再參以告訴人所受之傷害僅為頭皮右側瘀腫且
      已先至桃園醫院就診（業如前述），是告訴人至三軍總醫院求診就醫時，前述
      瘀腫傷害因治療及時間經過而已消腫，至未留有明顯瘀腫痕跡，亦與常情無悖
      ，自難以此推認桃園醫院之診斷有所違誤。從而，被告既有持裝有不明物體之
      紙袋朝告訴人揮打之情形，業如前述，而告訴人於案發後即已因身體異樣，而
      先至行政院衛生署桃園醫院就診，而診斷結果確實發現其受有頭皮右側瘀腫之
      傷害，被告傷害之犯行已然證明，被告指告訴人所提出診斷證明書並非真實，
      而否認傷害犯行，亦無可採。
    (三)再者，經核告訴人所受之頭部瘀腫之傷害，顯非普通推拉扯受傷，足證被告動
      手之際，確有故意傷害情事。參以被告前因告訴人有無誘騙陳月美服用墮胎藥
      墮胎一事，而進行刑事訴訟程序，為被告及告訴人所均供承，顯見二人已有嫌
      隙，今被告與告訴人於開庭前相遇，被告因情緒激憤進而出手毆打告訴人，自
      屬可能。綜上所述，被告所辯否認犯行，無非事後卸責之詞，不足採信。本件
      事證已明，被告傷害犯行已經證明，自應予依法論科。
二、核上訴人即被告乙○○所為，係犯刑法第二百七十七條第一項之傷害罪。再者，
    告訴人為被告乙○○之女婿而有直系姻親關係，此據為被告與告訴人所自承，則
    依家庭暴力防治法第三條第三款規定，彼此間具有家庭成員關係，是以被告等對
    其家庭成員即告訴人，以持裝有不明物體之紙袋揮打之方式，故意實施身體上不
    法侵害之家庭暴力行為而成立刑法之傷害罪，被告所為亦核屬家庭暴力防治法第
    二條第二項之家庭暴力罪，應予敘明。原審認被告乙○○犯罪事證明確，予以論
    罪科刑，固非無見，惟查：(一)本件被告與告訴人間具有家庭成員關係，業如前述
    ，原審漏為審酌於此，而未救被告乙○○之犯行論以家庭暴力防治法第二條第二
    項之家庭暴力罪，已有未洽；(二)再查，本件尚無積極證據證明告訴人因被告之揮
    打而受有腦震盪之傷害，業如前述，是原審未加詳查即遽引告訴人所提之三軍總
    醫院開具之診斷證明書，認告訴人因被告之傷害行為而受有頭部外傷合併腦震盪
    之傷害，核與事實不符，自尚有未合，被告執此為上訴理由，為有理由，自應由
    本院予以撤銷改判。爰審酌被告乙○○因一時氣憤即動手傷人、傷害之手段、告
    訴人之傷勢尚屬輕微，被告雖未與告訴人達成和解，然告訴人已表明不再追究之
    意（見本院九十二年六月十七日審理筆錄），及其犯後否認態度等一切情狀，量
    處如主文所示之刑，並諭知易科罰金之折算標準，以示懲戒。末以，被告乙○○
    前未曾受有期徒刑以上刑之宣告，有台灣高等法院被告全國前案紀錄表一份在卷
    可憑，足見被告平日素行良好，此次係因與告訴人因刑事官司糾紛而一時氣憤、
    短於思慮，始以手中紙袋揮打告訴人頭部，告訴人所受傷勢輕微，且其上訴後已
    與取得告訴人宥恕，經告訴人當庭表明不再追究（見本院九十二年六月十七日審
    理筆錄），是可認被告經此偵、審教訓，當知所警惕而無再犯之虞，本院審酌上
    情，認對被告所宣告之刑以暫不執行為適當，並予宣告緩刑二年，以啟自新，並
    依家庭暴力防治法第三十條第一項規定諭知於緩刑期內付保護管束，以收矯正之
    效。
三、上訴人即被告乙○○經合法傳喚無正當理由不到庭，爰不待其陳述逕行判決。
據上論斷，應依刑事訴訟法第四百五十五條之一第三項、第三百六十九條第一項前段
、第三百六十四條、第二百九十九條第一項前段、第三百七十一條，刑法第二百七十
七條第一項、第四十一條第一項、第七十四條第一款，家庭暴力防治法第三十條第一
項，罰金罰鍰提高標準條例第一條前段、第二條，判決如主文。
本案經檢察官王以文到庭執行職務。
中      華      民      國    九十二    年      六      月     三十     日
                                 臺灣桃園地方法院刑事第六庭
                                     審判長法  官  周政達
                                           法  官  林曉芳
                                           法  官  何俏美
右正本證明與原本無異。
不得上訴。
                                           書記官  王泰元
中      華      民      國    九十二    年      七      月      三      日
附錄本案論罪科刑法條全文：
刑法第二百七十七條
傷害人之身體或健康者，處三年以下有期徒刑，拘役或一千元以下罰金。
犯前項之罪，因而致人於死者，處無期徒或七年以上有期徒刑，致重傷者，處三年以
上、十年以下有期徒刑。


司法院資訊處製作；財團法人民間司法改革基金會備份。
